【裁判字號】    90,訴,1408
【裁判日期】    900927
【裁判案由】    殺人未遂等
【裁判全文】
臺灣高雄地方法院刑事判決                          九十年度訴字第一四八號
    公  訴  人  臺灣高雄地方法院檢察署檢察官
    被      告  丁○○
    指定辯護人  本院公設辯護人  丙○○
右列被告因殺人未遂等案件，經檢察官提起公訴（九十年度偵字第九七二九號），本
院判決如左：
    主  文
丁○○殺人未遂，處有期徒刑伍年陸月。
    事  實
一、丁○○原係中正國防幹部預備學校（下簡稱中正預校）學生，於民國八十九年六
    月三十日因故退學。緣丁○○在中正預校期間，課業不佳，該校三民主義教師甲○○基於師生情誼，對丁○○特別關注，復因詹員自身生長於不完整家庭，對母
    親格外渴望、景仰，致其將對母親之愛慕移轉投射至丁師身上，心中暗生情愫，
    然為甲○○發現遭丁○○曲解師生關切情誼後，漸行刻意疏遠。九十年五月十一
    日凌晨一時許，丁○○為尋求與甲○○之男女情誼，竟未經許可，以攀爬方式侵
    入高雄縣鳳山市○○路三巷十弄二十一號二樓之甲○○住宅，復見甲○○與前夫
    乙○○同居一處，詹某一時更加氣憤難耐，乃要甲○○隨同其至上址住處廚房，
    旋即基於殺人後再同歸於盡之犯意，在丁女住處廚房拿取水果刀一把，持該刀朝
    甲○○之頭部、臉部、胸部等致命處猛力刺殺，致甲○○受有左胸穿刺傷二公分
    併血胸、左臉三處割傷（分別為０．五公分、二公分、三公分）及左大腿切割傷
    五公分等多處傷害，幸經乙○○及時趕至廚房，持捕蚊燈反抗，丁○○始罷手，
    並以該水果刀朝自己腹部處刺一刀後離去。乙○○旋以電話報警，並將甲○○送
    醫急救，始倖免於難。嗣丁○○又回到甲○○住處客廳，經警於同日凌晨二時三
    十分許，於甲○○上開住處將丁○○逮捕。
二、案經甲○○訴由高雄縣警察局鳳山分局報請台灣高雄地方法院檢察署檢察官偵查
    起訴。
    理  由
一、訊據被告丁○○對於右揭時、地侵入告訴人甲○○住處，並因自認與告訴人有感
    情糾紛，一時氣憤、衝動，持水果刀砍殺告訴人，意欲同歸於盡等事實均供承不
    諱，核與告訴人於警、偵訊及本院訊問時所指訴情節相符，並經證人乙○○於本
    院訊問時到庭證述明確（見本院九十年七月六日訊問筆錄）。又告訴人因被告持
    刀砍殺，致受有左胸穿刺傷二公分併血胸、左臉三處割傷（分別為０．五公分、
    二公分、三公分）及左大腿切割傷五公分等傷害，有國軍高雄總醫院附設民眾診
    療服務處診斷證明書一份在卷可按，而告訴人當天送醫時，係受有臉部裂傷、左
    胸一處傷口深及肺部、胸部，有血胸、氣胸情形，若血胸、氣胸嚴重則可能產生
    休克或大量出血因而死亡等節，亦據證人張宗泓即國軍高雄總醫院附設民眾診療
    服務處醫師於偵查中證述屬實（九十年六月六日偵訊筆錄參照）。參以臉部顏面
    、胸腔肺部均屬人體之重要部位，如以尖刀刺之，可能造成死亡之結果，此乃眾
    所皆知之事實，亦為被告所明知，詎竟仍持客觀上對人之生命、身體構成威脅之
    銳利水果刀械，猛力刺殺告訴人之胸部，致告訴人受有左胸穿刺傷二公分，並深
    及肺部，致有血胸、氣胸情形，經送醫急救後，告訴人始倖免於難，足徵被告下
    手之猛、用力之深，確有殺人之犯意至明，其上開自白與事實相符，堪予採憑。
    本件事證明確，被告殺人未遂犯行，應堪認定。
二、被告雖曾辯稱：其有精神方面的疾病致有本件犯行云云，惟經本院依職權將被告
    行為時之精神狀態送請財團法人台灣省私立高雄仁愛之家附設慈惠醫院鑑定結果
    ，認被告雖因出生於不完整之家庭，無法得到適當的關懷與愛，家庭系統支持薄
    弱，致被告個性孤僻，人際互動關係差，人際網路顯封閉，與同儕不易建立起良
    好的人際互動，乃於退學前後，將告訴人對其之關心，誤認產生不適切且過度之
    期盼，甚至將對母親之渴望、愛慕與關懷移轉到告訴人身上，然案發當時被告係
    處在極端的緊張、焦慮、不安，對於自我情緒衝動無法控制之下，而為本次犯行
    ，與被告之精神疾病無明顯關連，顯示當時被告之意識狀態清楚，無精神耗弱或
    喪失之情形等節，有該院九十年八月二十四日九十附慈精字第一一八九號函暨所
    附精神鑑定報告書一份在卷可按，足徵被告顯係因個人情緒失控與衝動控制力差
    ，始肇致本件犯行，其上開所辯，尚屬無據。是被告行為時精神狀態正常，未達
    精神耗弱或喪失情形一節，亦堪認定。
三、核被告所為，係犯刑法第三百零六條第一項及同法第二百七十一條第二項、第一
    項之殺人未遂罪。又其已著手於殺人犯罪行為之實施，而未至死亡之結果，為未
    遂犯，爰依刑法第二十六條前段之規定，按既遂犯之刑度減輕其刑。被告係以侵
    入住宅為手段，遂行其殺人之結果，是其所犯上開二罪間，有方法與結果之牽連
    關係，應依刑法第五十五條牽連犯之規定從一重之殺人未遂罪處斷。公訴人認被
    告所犯前揭二罪，犯意各別，行為互殊，應予分論併罰，容有誤會，附此敘明。
    審酌被告素行良好，有卷附台灣高等法院被告全國前案紀錄表在卷可按，此次僅
    因與告訴人間感情糾紛，即萌殺念，持客觀上極具危險性之水果刀砍殺告訴人，
    犯罪手段可議，嚴重破壞社會治安，本不宜寬貸，惟參酌上開精神鑑定報告之結
    論，被告既因出生於不完整之家庭，無法得到適當的關懷與愛，致人際互動關係
    差，將對母親之渴望、愛慕與關懷移轉到告訴人身上，因之於自我情緒衝動無法
    控制之下而為本次犯行等情，且犯後坦承犯行，態度良好，雖迄未與告訴人達成
    和解，然深具悔意，及告訴人所受傷勢程度非輕等一切情狀，量處如主文所示之
    刑，以示懲儆。至供本件犯罪所用之扣案水果刀一把，係被告於告訴人家中廚房
    所拿取，非被告所有等情，已據被告及告訴人一致供明在卷（本院九十年六月二
    十日、同年七月六日訊問筆錄），又非違禁物，自無庸宣告沒收。另扣案之眼鏡
    一副，為被告所有供日常配戴之用，業據被告供陳無訛；扣案之毛巾一條，非被
    告所有之物，亦據其供明在卷（均見本九十年五月十五日第二次警訊筆錄、本院
    同年九月十三日審判筆錄），又皆非被告供本件犯罪所用之物，爰均不予宣告沒
    收，附此敘明。
據上論斷，應依刑事訴訟法第二百九十九條第一項前段，刑法第二百七十一條第二項
、第一項、第三百零六條第一項、第五十五條、第二十六條前段，罰金罰鍰提高標準
條例第一條前段，判決如主文。
本案經檢察官林慧美到庭執行職務。
中      華      民      國      九十      年      九    月    二十七    日
                                  臺灣高雄地方法院刑事第六庭
                                      審判長法  官    趙家光
                                            法  官    洪榮家
                                            法  官    林韋岑
右正本證明與原本無異。
如不服本判決，應於判決送達後十日內，向本院提出上訴狀。
                                            書記官    董明惠
中    華    民    國      九十      年      九      月      二十八      日
【附錄本判決論罪科刑法條】
中華民國刑法第三百零六條第一項：
  無故侵入他人住宅、建築物或附連圍繞之土地或船艦者，處一年以下有期徒刑、拘
  役或三百元以下罰金。
中華民國刑法第二百七十一條第一項、第二項：
  殺人者，處死刑、無期徒刑或十年以上有期徒刑。
  前項之未遂犯罰之。


司法院資訊處製作；財團法人民間司法改革基金會備份。
